【裁判字號】    94,易,191
【裁判日期】    950119
【裁判案由】    竊盜
【裁判全文】
臺灣嘉義地方法院刑事判決               94年度易字第191號
公  訴  人  臺灣嘉義地方法院檢察署檢察官
被      告  甲○○
                    現於嘉義監獄鹿草分監執行中
            丙○○
上列被告等因竊盜案件，經檢察官提起公訴（九十四年度偵字第
二九六四號），及移送併案審理（九十四年度偵字第四一五三號
），本院判決如下：
    主  文
甲○○共同攜帶兇器竊盜，累犯，處有期徒刑捌月，扣案之檳榔
刀壹支、伸縮刀桿壹支，均沒收。
丙○○共同連續攜帶兇器竊盜，累犯，處有期徒刑壹年貳月，扣
案之檳榔刀壹支、伸縮刀桿壹支，均沒收。
    事  實
一、甲○○曾因贓物案件，經本院於民國八十九年二月二十一日
    以八十八年度訴字第五二一號判處有期徒刑三月確定，復因
    違反毒品危害防制條例案件，經本院於八十八年十月三十日
    以八十八年度嘉簡字第八五六號判處有期徒刑三月確定，前
    開二案件，經臺灣嘉義地方法院檢察署檢察官聲請定應執行
    刑，本院以八十九年度聲字第一八四號裁定其應執行刑為有
    期徒刑五月確定，嗣甲○○另違反毒品危害防制條例案件，
    經本院於九十年五月二十五日以八十九年度易字第一一四九
    號判處有期徒刑六月確定，並接續於前開定應執行刑之案件
    之後執行，嗣於九十一年三月三十一日縮刑期滿執行完畢。
    丙○○曾因竊盜案件，經本院於九十年十月十九日判處有期
    徒刑七月，經上訴後，臺灣高等法院臺南分院於九十年十二
    月三十一日以九十年度上易字一八五七號駁回上訴確定，嗣
    丙○○另因違反毒品危害防制條例案件，經本院於九十一年
    十月十一日以九十一年度易字第二三六號判處有期徒刑十月
    確定，並接續在前揭竊盜案件後執行，嗣於九十二年十月二
    十四日假釋並付保護管束，迨於九十二年十二月三十一日保
    護管束期滿，未經撤銷假釋，以已執行完畢論。
二、丙○○猶不知悔改，復於下列時、地單獨或與他人基於共同
    犯意聯絡之概括犯意，意圖為自己不法之所有，竊取他人之
    財物：
  (一)丙○○與甲○○，於九十四年五月十五日下午三時許，由甲○○駕駛引擎號碼EK00-000000號自用小貨車，載丙○○至
    嘉義縣竹崎鄉復金村十四鄰九號旁檳榔園處，再由丙○○持
    其所有且客觀上足認為兇器之檳榔刀、伸縮刀桿各一支，竊
    取丁○○與乙○○所有之檳榔約二千顆及丁○○之弟所有之
    檳榔約四千顆，於當日下午四時許，在搬運前開二千顆檳榔
    時，遭丁○○與乙○○發覺後，兩人向丁○○與乙○○表示
    願改進，丁○○與乙○○遂不予追究，惟甲○○、丙○○再
    於當日晚間七時許，至相同處所，搬運當日已割取尚未搬運
    之另外四千顆檳榔時，為劉寧築發覺報警當場查獲，並扣得
    檳榔刀及伸縮刀桿各一支。
  (二)丙○○於九十四年三月二十五日持不知何人所有，客觀上足
    認為兇器之破壞剪一支至嘉義縣番路鄉○○村○○段○段４
    分６至分８桿號，剪取臺灣電力股份有限公司（以下簡稱臺
    電公司）所有，市價為新台幣（下同）五千一百十三元之Ｐ
    ＶＣ２２Ｍ風雨線二百二十二公尺及裸硬銅線２２Ｍ七十四
    公尺得手。
  (三)丙○○於九十四年四月七日凌晨某時，持前開破壞剪至嘉義
    縣番路鄉○○段竹山５５分４至低３桿號，剪取臺電公司所
    有，市價為八千九百六十三元之ＰＶＣ２２Ｍ風雨線四百八
    十四點五公尺得手。
  (四)丙○○於九十四年六月十三日凌晨某時，持前開破壞剪至嘉
    義縣竹崎鄉○○○段一五六地號，玉山７至低１、２６Ａ分
    ７至東低１再至西低１桿號，剪取臺電公司所有，市價為八
    千九百零九元之ＰＶＣ風雨線四百八十一點五公尺得手。嗣
    丙○○於九十四年六月十三日下午六時三十分許，將其上揭
    三次所竊取之電線，載至嘉義縣竹崎鄉鹿滿村麻萁埔一三五
    之一號高永強所經營之「再生資源回收場」販賣，共得款六
    千七百五十元。嗣於九十四年六月二十九日下午五時五分許
    ，在嘉義縣竹崎鄉復金村水底寮三二之二號前道路，經警盤
    查，並循線查獲。
三、案經嘉義縣警察局竹崎分局報請臺灣嘉義地方法院檢察署檢
    察官偵查起訴及移送併案審理。
    理  由
壹、有罪部分：
一、按被告以外之人於審判外之陳述，雖不符刑事訴訟法第一百
    五十九條之一至一百五十九條之四之規定，而經當事人於審
    判程序同意作為證據，法院審酌該言詞陳述或書面陳述作成
    時之情況，認為適當者，亦得為證據。當事人、代理人或辯
    護人於法院調查證據時，知有第一百五十九條第一項不得為
    證據之情形，而未於言詞辯論終結前聲明異議者，視為有前
    項之同意，刑事訴訟法第一百五十九條之五定有明文。本件
    被告何裕鴻及丙○○對於證人在警詢所陳述之筆錄，已表示
    不爭執（見本院卷第三十一頁及第一一五頁），且本院審酌
    證人在警詢時，以言詞陳述所製作之前開筆錄之情況，並無
    違法且適當，自得採為證據，而有證據能力。
二、甲○○部分：
    訊據被告甲○○對於上揭犯行矢口否認，辯稱：伊沒有偷檳
    榔，是丙○○車子無法發動，拜託伊去現場修車，伊不曉得
    丙○○去偷割檳榔，後來伊就將車子牽到山下修理，修好後
    七點多再去，丙○○說那麼晚了，叫伊幫他把檳榔搬上車云
    云。然查：被告若真不知另一被告丙○○偷割檳榔之事，然
    其於九十四年五月十五日下午四時許，在現場搬運檳榔時，
    經被害人丁○○、乙○○查獲後，應知被告丙○○係在偷割
    檳榔，其本應離開，然被告於當日晚上七時許，仍再度在現
    場搬運當日下午所割取尚未被查獲之檳榔。且據被害人乙○○在警詢時陳稱：被告當日第一次被查獲時，其與另一被告
    丙○○拜託被害人等不要報警，並說以後不會再犯，故被害
    人即原諒被告二人等情（見嘉義縣警察局竹崎分局警卷第十
    六頁），此外，復有扣押物品目錄表、被害報告一紙、贓物
    認領保管單二紙、遭竊物品及現場照片六幀在卷可按，可見
    被告並非不知情，而係與丙○○有事先謀議及分工負責搬運
    檳榔。被告甲○○上開所辯，應不足採信。
三、丙○○部分：
    被告丙○○對於上揭犯行，均坦承不諱，核與被害人丁○○
    、乙○○在警詢之指述（見竹崎分局警卷第十二頁至第十七
    頁），及證人劉寧築、陳慶霖、賴長谷、高永強、高東輝在
    警詢之陳述（見竹崎分局警卷第十八頁至第二十頁、嘉義市
    警察局第二分局警卷第十五頁至第二十頁、第二三頁至第二
    七頁）情節大致相符，此外，並有扣押物品目錄表、電訊（
    力）線路失竊現場調查報告表各二紙、被害報告一紙、贓物
    認領保管單三紙、遭竊物品及現場照片二十九幀可憑，均足
    資擔保被告於本院審理時所為之上開任意性自白具有相當程
    度之真實性，而得使本院確信被告前述自白之犯罪事實確屬
    真實，自堪採信。
四、綜上所述，本件事證明確，其等犯行洵堪認定，應依法論科
    。
五、按刑法第三百二十一條第一項第三款攜帶兇器竊盜，係以行
    為人攜帶兇器竊盜為加重條件，此所謂兇器，其種類並無限
    制，凡客觀上足對人之生命、身體、安全構成威脅，具有危
    險性之兇器均屬之，且只須行竊時攜帶此種具有危險性之兇
    器為已足，並不以攜帶之初有行兇之意圖為必要，最高法院
    七十九年度臺上字第五二五三號判例意旨可資參照。查被告
    等行竊所用之檳榔刀、伸縮刀桿及破壞剪，在客觀上均足以
    殺傷人生命、身體，顯為具有危險性之兇器。核被告甲○○
    及丙○○所為，均係犯刑法第三百二十一條第一項第三款攜
    帶兇器竊盜罪。被告甲○○與丙○○間在事實欄二之(一)部分
    有犯意聯絡及行為分擔，為共同正犯，又被告甲○○曾因贓
    物案件，經本院於八十九年二月二十一日以八十八年度訴字
    第五二一號判處有期徒刑三月確定，復違反毒品危害防制條
    例案件，經本院於八十八年十月三十日以八十八年度嘉簡字
    第八五六號判處有期徒刑三月確定，前開二案件，經臺灣嘉
    義地方法院檢察署檢察官聲請定應執行刑，本院以八十九年
    度聲字第一八四號裁定其應執行刑為有期徒刑五月確定，嗣
    甲○○另違反毒品危害防制條例案件，經本院於九十年五月
    二十五日以八十九年度易字第一一四九號判處有期徒刑六月
    確定，並接續於前開定應執行刑之案件之後執行，嗣於九十
    一年三月三十一日縮刑期滿執行完畢，有卷附臺灣高等法院
    被告前案紀綠表可按，其受有期徒刑之執行完畢，五年內再
    犯有期徒刑以上之罪，為累犯，應依刑法第四十七條規定加
    重其刑。另被告丙○○於事實欄二之(一)部分與被告甲○○有
    犯意聯絡及行為分擔，為共同正犯，被告丙○○先後多次加
    重竊盜犯行，時間緊接，方法雷同，所犯係基本構成要件同
    為竊盜之罪名，顯係基於概括犯意為之，應依刑法第五十六
    條連續犯規定論以較重之事實欄二之(一)之攜帶兇器竊盜罪，
    並加重其刑。又被告丙○○曾因竊盜案件，經本院於九十年
    十月十九日判處有期徒刑七月，經上訴後，臺灣高等法院臺
    南分院於九十年十二月三十一日以九十年度上易字一八五七
    號駁回上訴確定，嗣丙○○另因違反毒品危害防制條例案件
    ，經本院於九十一年十月十一日以九十一年度易字第二三六
    號判處有期徒刑十月確定，並接續在前揭竊盜案件後執行，
    嗣於九十二年十月二十四日假釋並付保護管束，迨於九十二
    年十二月三十一日保護管束期滿，未經撤銷假釋，執行完畢
    ，有卷附臺灣高等法院被告前案紀綠表可按，其受有期徒刑
    之執行完畢，五年內再犯有期徒刑以上之罪，為累犯，應依
    刑法第四十七條規定遞加重其刑。本件檢察官雖未就事實欄
    二之(二)(三)(四)部分提起公訴，惟起訴部分與併案審理部分，均
    為有罪判決，且具有連續犯之裁判上一罪之關係，本院自得
    併予審理。爰審酌被告甲○○、丙○○分別係國中畢業及高
    中畢業之智識程度，被告等不思正途，為圖私利而竊取他人
    財物、其等之行為手段、犯罪所生之危害，竊盜之次數及犯
    罪後態度等一切情狀，各量處如主文所示之刑，以資懲儆，
    另扣案之檳榔刀及伸縮刀桿各一支，為被告丙○○所有，且
    供犯罪所有用之物，業據被告丙○○供承在卷，爰依刑法第
    三十八條第一項第二款規定宣告沒收，至被告丙○○竊取電
    線所用之破壞剪一支，雖供犯罪所用，惟無法證明為被告丙○○所有，爰不另為沒收之諭知。
貳、不另為無罪諭知部分：
一、公訴意旨另以：被告甲○○與丙○○共同基於意圖為自己不
    法所有之犯意聯絡，於九十四年五月十五日晚間復至同日下
    午四時被查獲之現場即嘉義縣竹崎鄉復金村十四鄰九號旁之
    檳榔園處再度持檳榔刀及伸縮刀桿竊取丁○○之弟所有之檳
    榔約四千顆，因認被告甲○○與丙○○就此部分另涉刑法第
    三百二十一條第一項第三款加攜帶兇器竊盜罪嫌。
二、按犯罪事實應依證據認定之，無證據不得認定其犯罪事實；
    不能證明被告犯罪者，應諭知無罪之判決，刑事訴訟法第一
    百五十四條第二項、第三百零一條第一項分別定有明文。再
    按認定不利於被告之事實，須依積極證據，苟積極證據不足
    為不利於被告事實之認定時，即應為有利於被告之認定，更
    不必有何有利之證據，故被告所持之辯解縱屬不能成立，仍
    非有積極證據足以證明其犯罪行為，不能遽為有罪之認定；
    認定犯罪事實所憑之證據，雖不以直接證據為限，間接證據
    亦包括在內，然而無論直接或間接證據，其為訴訟上之證明
    ，須於通常一般之人均不致有所懷疑，而得確信為真實之程
    度者，始得據為有罪之認定，倘其證明尚未達於此一程度，
    而有合理性懷疑存在時，即不得遽為被告犯罪之認定（最高
    法院三十年上字第八一六號、第一八三一號、七十六年台上
    字第四九八六號判例意旨參照），故刑事訴訟之被告基於刑
    事訴訟法第一百五十四條所揭證據裁判主義之精神，對於不
    利於己之事證，若已提出合乎生活經驗上之質疑，除非另有
    足可補強起訴事實之積極證據，否則，法院即應本於罪疑唯
    輕之法則，而為有利被告之認定。
三、訊據被告等對於上述犯行均堅決否認，皆辯稱：係當日下午
    即割取下來，尚未搬走之檳榔，並非新割取的云云。經查：
    被告等於當日下午四時許，遭查獲後，即離開現場，雖至晚
    上七時許，又再度被查獲，然依時間推算，此次被查獲之檳
    榔約有四千顆，割取時需要相當之時間，何況當日第一次被
    查獲時已近黃昏，被告等倘離去之後再回來，也已天黑了，
    何況當日車子故障無法使用，尚須修復，故依時間推算，其
    應不可能於短時間內即割取完畢，並搬到被查獲現場，依上
    述最高法院判例意旨，被告等此部分之犯嫌尚屬不足，惟公
    訴意旨既認被告二人此部分與上開起訴經本院判刑之有罪部
    分，具有連續犯之關係，屬於裁判上之一罪，故就此部分，
    不另為無罪之諭知，併此敘明。
據上論斷，應依刑事訴訟法第二百九十九條第一項前段，刑法第
二十八條、第五十六條、第三百二十一條第一項第三款、第四十
七條、第三十八條第一項第二款，判決如主文。
本案經檢察官李志明到庭執行職務。
中    華    民    國    95    年    1     月    19    日
                    刑事第三庭  審判長法  官  沈福財
                                      法  官  卓春慧
                                      法  官  陳仁智
上列正本證明與原本無異。
如不服本判決，應於判決送達後10日內向本院提出上訴狀（應附
繕本）。告訴人或被害人如對於本判決不服者，應具備理由請求
檢察官上訴，其上訴期間之計算係以檢察官收受判決正本之日期
為準。
中    華    民    國    95    年    1     月    19    日
                                      書記官  李佳惠
附錄本案論罪科刑法條全文：
刑法第321條：
犯竊盜罪而有左列情形之一者，處6月以上、5年以下有期徒刑：
一  於夜間侵入住宅或有人居住之建築物、船艦或隱匿其內而犯之
    者。
二  毀越門扇、牆垣或其他安全設備而犯之者。
三  攜帶兇器而犯之者。
四  結夥三人以上而犯之者。
五  乘火災、水災或其他災害之際而犯之者。
六  在車站或埠頭而犯之者。
前項之未遂犯罰之。


司法院資訊處製作；財團法人民間司法改革基金會備份。
